【裁判字號】    98,簡上,79
【裁判日期】    990122
【裁判案由】    履行契約
【裁判全文】
臺灣嘉義地方法院民事裁定              98年度簡上字第79號
抗  告  人  乙○○
相  對  人  丙○○
            甲○○
上列當事人間履行契約事件，抗告人對於民國98年11月30日本院
98年度簡上字第79號裁定提起抗告，本院裁定如下：
    主  文
抗告駁回。
抗告費用由抗告人負擔。
    理  由
一、抗告意旨略以：為請求勞工職業災害補賠償金錢事件，要相
    對人丙○○、甲○○等人履行經台灣高等法院台南分院提出
    和解，並成立和解契約新台幣（下同）五十萬元，以是要相
    對人給付五十萬元。依民事訴訟法第487 條（抗告期間）規
    定，提起抗告，應於裁定送達後十日之不變期間內為之。但
    送達前之抗告，亦有效力。抗告人於民國98年12月7 日收到
    送達本院98年11月30日98年度簡上字第79號裁定之公文封。
    依民事訴訟法第486 條（再抗告）規定，抗告，除別有規定
    外，由直接上級法院裁定。抗告法院之裁定，以抗告不合法
    而駁回者，不得再為抗告。但得向原法院提出異議。前項異
    議，準用第484 條第2 項及第3 項之規定。除前二項之情形
    外，對於抗告法院之裁定再為抗告，僅得以其適用法規顯有
    錯誤為理由，並經原法院之許可為限。前項許可，以原裁定
    所涉及之法律見解具有原則上之重要性者為限。第436 條之
    3 第3 項、第4 項，及第436 條之6 之規定，於前項之抗告
    準用之。
    本件抗告人為請求相對人履行契約給付補賠償金50萬元，抗
    告人不服本院98年11月30日98年度簡上字第79號裁定，提出
    再抗告「異議」，請求廢棄原裁定。就上開裁定，理由一，
    抗告人主張，並非抗告人不補正，抗各人已在98年8月12 日
    之民事狀一一說明，並為補正，並以請求能准予訴訟救助，
    而退回所繳之裁判費5,400 元。理由二，抗告人主張，抗告
    人家境本來就貧困，又於93年7 月間，因工作成殘廢，在這
    幾年裡，抗告人因自己殘廢，及父母不幸一一過世，都是在
    嘉義各慈善會求助。也因工作而成殘廢，無法與正常人一樣
    的來工作，只能找一些雜零的工作，甚至不得已為生活，連
    嘉義縣六腳鄉蒜東村的家也只得將其變賣，現在抗告人連住
    的地方也沒有，只能在嘉義市市○街租一間小小的房間。而
    抗告人在這幾年裡為要相對人補賠償一點金錢，一直不斷的
    請嘉義縣六腳鄉蒜東村村長開具貧困證明，抗告人實是害羞
    。是抗告人實無資力繳納裁判費，抗告人請求法院能准予訴
    訟救助，以便抗告人能請求相對人補賠償一點金錢，相對人
    在台灣高等法院台南分院亦說明願意補償，抗告人不服本院
    98年11月30日98年度簡上字第79號裁定，請求廢棄原裁定，
    能准予訴訟救助，使抗告人能向相對人請求給付補賠償金錢
    云云。
二、本件抗告人與相對人間履行契約事件，於98年7 月29日經本
    院嘉義簡易庭以98年度嘉簡字第466 號判決抗告人敗訴，抗
    告人不服該判決，提起上訴，因未據繳納第二審裁判費，雖
    經抗告人向本院聲請訴訟救助，惟業經本院於98年10月30日
    以98年度救字第24號、98年度簡抗字第6 號裁定駁回其聲請
    確定在案，復經本院審判長於98年10月30日裁定命抗告人於
    7 日內補繳裁判費8,100 元，該項裁定已於98年11月16日送
    達抗告人，惟抗告人逾期迄未繳納第二審裁判費，其上訴自
    非合法，經本院於98年11月30日以98年度簡上字第79號裁定
    駁回上訴，有抗告人提出之本院98年11月30日98年度簡上字
    第79號裁定影本1 份附卷可稽，則本院98年11月30日98年度
    簡上字第79號裁定，核屬未經抗告之裁定，對該裁定不服，
    應為初次抗告，而非再抗告。又本院98年11月30日98年度簡
    上字第79號裁定，並不屬於民事訴訟法第484 條至第486 條
    所列得對之「提出異議」之裁定（詳後述），且觀諸抗告人
    98 年12 月14日民事狀內容，亦僅表示對本院98年11月30日
    98年度簡上字第79號裁定不服之理由，而未表明符合「聲明
    異議」之要件，且說明於98年12月7 日收到送達本院98年11
    月30 日98 年度簡上字第79號裁定之公文封，並提出本院98
    年11月30日98年度簡上字第79號裁定影本1 份附於該民事狀
    ，並引用民事訴訟法第487 條（抗告期間）、第486 條（再
    抗告）規定，則其真意應係對本院98年11月30日98年度簡上
    字第79號裁定提起「抗告」之意，應堪認定。雖抗告人於上
    開民事狀曾載不服本院98年11月30日98年度簡上字第79號裁
    定，提出再抗告「異議」，惟依法仍應視為已提起抗告，合
    先敘明。
三、按對於簡易訴訟程序之第二審裁判，其上訴利益逾第466 條
    所定之額數者，當事人僅得以其適用法規顯有錯誤為理由，
    逕向最高法院提起上訴或抗告。前項上訴及抗告，除別有規
    定外，仍適用第3 編第2 章第3 審程序、第4 編抗告程序之
    規定。民事訴訟法第436 條之2 定有明文。又對於財產權訴
    訟之第二審判決，如因上訴所得受之利益，不逾100 萬元者
    ，不得上訴。前項所定數額，司法院得因情勢需要，以命令
    減至50 萬 元，或增至150 萬元。另不得上訴於第3 審法院
    之事件，其第2 審法院所為裁定，不得抗告。復為民事訴訟
    法第466 條第1 項、第3 項、第484 條第1 項所明定。而民
    事訴訟法第466 條第1 項所定上訴第3 審之利益額數，業經
    司法院於91年1 月29 日 提高為150 萬元（91院台廳民一字
    第03075 號函）。依據上開說明，對於簡易訴訟程序第二審
    之裁判，上訴或抗告利益若未逾150 萬元者，不得提起上訴
    或抗告。再者，依民事訴訟法第436 條之1 第3 項、第495
    條之1 第1 項、第442 條第1 項規定，對於不得抗告之裁定
    而抗告者，原法院應以裁定駁回之。經查本件訴訟標的金額
    僅50萬元，並未逾150 萬元，係屬不得上訴於第三審法院之
    事件，依民事訴訟法第484 條第1 項規定，本院98年11月30
    日98年度簡上字第79號裁定自屬不得抗告之裁定。乃抗告人
    對於不得抗告之裁定提起抗告，於法不合，應予駁回。
四、按不得上訴於第三審法院之事件，其第二審法院所為裁定，
    不得抗告。但下列裁定，得向原法院提出異議：(一)命法院書
    記官、執達員、法定代理人、訴訟代理人負擔訴訟費用之裁
    定。(二)對證人、鑑定人、通譯或執有文書、勘驗物之第三人
    處以罰鍰之裁定。(三)) 駁回拒絕證言、拒絕鑑定、拒絕通譯
    之裁定。(四)強制提出文書、勘驗物之裁定。民事訴訟法第48
    4 條第1 項定有明文。又按受命法官或受託法官之裁定，不
    得抗告。但其裁定如係受訴法院所為而依法得為抗告者，得
    向受訴法院提出異議。復為民事訴訟法第485 條第1 項所明
    定。是不得上訴第三審法院之事件，其第二審法院所為之裁
    定，僅限於民事訴訟法第484 條第1 項但書規定之情形，始
    得對之提出異議，至民事訴訟法第485 條之規定，則係對受
    命法官或受託法官所為之裁定，始有適用之餘地。再者，對
    於裁定，除別有不許抗告之規定外，得為抗告，民事訴訟法
    第482 條規定甚明。又同法第486 條第2 項所謂抗告法院之
    裁定，以抗告不合法而駁回者，不得再為抗告，但得向原法
    院提出異議，係指當事人對下級法院之裁定，提起抗告，經
    上級法院認其抗告不合法律之規定，予以駁回者，當事人對
    該上級法院之裁定，不得再為抗告，而僅得向原法院即該上
    級法院提出異議而言（最高法院95年度台抗字第724 號裁定
    要旨參照）。經查：
  (一)本院98年11月30日98年度簡上字第79號裁定，不得抗告，已
    如上述，而上開裁定並非屬民事訴訟法第484條第1項但書規
    定之裁定，亦非受命法官或受託法官所為之裁定，並非得對
    之「提出異議」之裁定。
  (二)本院98年11月30日98年度簡上字第79號裁定，核屬未經抗告
    之裁定，對該裁定不服，應為初次抗告，而非再抗告，已如
    上述，既非當事人對下級法院之裁定，提起抗告，經上級法
    院認其抗告不合法律之規定，予以駁回之裁定，非屬民事訴
    訟法第486條第2項所稱「對於裁定提起抗告，抗告法院以抗
    告不合法而駁回之裁定」，自非得對之「提出異議」之裁定
    ，縱令異議人有對之提出異議之真意（抗告人於上開民事狀
    曾載不服本院98年11月30日98年度簡上字第79號裁定，提出
    再抗告「異議」），其異議亦不合法，亦應予駁回。
五、末按「調解程序中，調解委員或法官所為之勸導及當事人所
    為之陳述或讓步，於調解不成立後之本案訴訟，不得採為裁
    判之基礎。」民事訴訟法第422 條定有明文。抗告人於上開
    民事狀曾載相對人在台灣高等法院台南分院審理95年度勞上
    易字第14號給付職業災害補償金事件也說明願意賠償，有筆
    錄可證云云。惟查：依抗告人提出之台灣高等法院台南分院
    95年度勞上易字第14號95年7 月20日準備程序筆錄係記載「
    法官勸諭兩造是否願意和解？」、「上訴人（即本件抗告人
    ）答：最少對造應該再給付原審起訴之一百零二萬八千九百
    十九元」、「法官問：因為勞保局已經給付上訴人（即本件
    抗告人）三十七萬餘元，是否能夠減少再請求對造賠償五十
    萬元？」、「甲○○（即本件相對人）答：願意和解，但對
    造要求金額太高，被上訴人無力負擔。」、「台祺公司訴代
    答：願意賠償，但對造要求金額太高，被上訴人無力負擔。
    」等語，有筆錄可稽。且抗告人於本院審理98年度救字第24
    號時亦陳稱：抗告人與相對人間就法官提出之「相對人應給
    付抗告人五十萬元」之建議，並未成立和解等語（見本院98
    年度救字第24號98年9 月30日訊問筆錄），況若抗告人與相
    對人間於台灣高等法院台南分院95年度勞上易字第14號95年
    7 月20日準備程序期日有成立相對人應給付抗告人五十萬元
    之和解，因依民事訴訟法第380 條第1 項規定，和解成立者
    ，與確定判決有同一效力，台灣高等法院台南分院審理95年
    度勞上易字第14號時作成和解筆錄即可，即不會為上訴駁回
    之判決（即抗告人不能向對造請求給付職業災害補償金及漏
    報勞工保險懲罰性賠償金），顯見抗告人與相對人間於台灣
    高等法院台南分院95年度勞上易字第14號95年7 月20日準備
    程序期日並未成立相對人應給付抗告人五十萬元之和解。準
    此，抗告人與相對人間於台灣高等法院台南分院95年度勞上
    易字第14號95年7 月20日準備程序期日既未成立和解，則抗
    告人本不得依據和解契約向相對人請求履行契約，給付補賠
    償金五十萬元。至台灣高等法院台南分院95年度勞上易字第
    14 號95 年7 月20日準備程序期日，法官勸諭兩造是否願意
    和解時，提出抗告人是否能夠減少請求，僅請求對造賠償五
    十萬元之建議，及相對人分別陳稱願意和解或願意賠償等詞
    ，然兩造間既未成和解，參酌上開民事訴訟法第422 條規定
    意旨，於調解不成立後之本案訴訟，不得採為裁判之基礎，
    抗告人亦不得據此向相對人請求履行經台灣高等法院台南分
    院提出和解，並成立和解契約五十萬元，進而向相對人請求
    給付補賠償金五十萬元，附此敘明。
六、據上論結，本件抗告為不合法，依民事訴訟法第436條之1第
    3項、第495條之1第1項、第442條第1項、第95條、第78條，
    裁定如主文。
中    華    民    國    99    年    1     月    22    日
                  民事第三庭  審判長法  官  黃茂宏
                                    法  官  洪嘉蘭
                                    法  官  陳端宜
以上正本證明與原本無異。
本裁定不得抗告。
中    華    民    國    99    年    1     月    22    日
                                    書記官  李彩娥

司法院資訊處製作；財團法人民間司法改革基金會備份。
